臺灣高雄地方法院民事裁定　　　　　　 96年度家聲字第139號
聲　請　人
即甲○○之
遺產管理人　郭清寶律師
上聲請人聲請核定遺產管理人報酬事件，本院裁定如下：
  主  文
聲請人任被繼承人甲○○遺產管理人之報酬定為新台幣肆萬元。
程序費用新臺幣壹仟元由被繼承人甲○○遺產負擔。
  理  由
一、聲請意旨略以：聲請人前經本院以95年度財管字第173 號裁
    定選任為被繼承人甲○○之遺產管理人，業遵行職務，編制
    遺產清冊，依民法第1179條第1項第3款規定，聲請本院以96
    年度家催字第112 號裁定對被繼承人之債權人及受遺贈人為
    公示催告程序，及其他相關遺產管理人職務等事務。衡量所
    付出之勞力及與被繼承人之關係等，擔任本件之遺產管理報
    酬應以新台幣（下同）5 萬元為合理，茲因本件於所有法定
    繼承人拋棄繼承後，聲請人覓無甲○○之親屬出面召集或參
    加親屬會議，事實上已難期待召開被繼承人親屬會議酌定報
    酬，爰聲請核定聲請人之報酬金額。另聲請人先行代墊本件
    之費用共計2,164 元（含聲請公示催告裁判費1,000 元、登
    報費用900 元、地政規費120 元、戶政規費80元、郵寄費用
    64元）等語，並提出本院95年度財管字第173 號裁定、土地
    登記謄本、遺產清冊、聲請人先行代墊費用之收據、公示催
    告聲請狀及刊登公示催告新聞紙、（96）理維寶字第960323
    02、96040407號函、財政部高雄市國稅局遺產稅免稅證明書
    為證。
二、按遺產管理人，得請求報酬，其數額由親屬會議按其勞力及
    其與被繼承人之關係酌定之，民法第1183條定有明文；又依
    民法規定應開親屬會議時，由當事人、法定代理人或其他利
    害關係人召集之；親屬會議不能召開或召開有困難時，依法
    應經親屬會議處理之事項，由有召集權人聲請法院處理之，
    復分據民法第1129條及第1132條第2 項前段所明定。
三、經查：
  (一)本件被繼承人甲○○死亡後，因全體繼承人均拋棄繼承，且
    未經親屬會議選定遺產管理人，聲請人前經本院選任為被繼
    承人之遺產管理人，其業已遵行職務，業據聲請人提出上述
    文件為證，經核相符，堪認為真實無訛；又由被繼承人之全
    體繼承人均拋棄繼承，且未能召集親屬會議選定遺產管理人
    ，致須經本院另行選任聲請人為該被繼承人之遺產管理人等
    前情，亦堪肯認被繼承人甲○○之親屬會議應有不能召開或
    召開有困難情事，故聲請人以此理由，聲請本院酌定其擔任
    遺產管理人之報酬，合符上揭法律規定，洵屬有據。
  (二)茲審酌聲請人編制遺產清冊、聲請本院為公示催告裁定並依
    本院裁定行公示催告程序、函詢被繼承人遺產及遺債狀況、
    申報被繼承人遺產等事務及被繼承人遺產及遺債情況均不複
    雜，聲請人處理上開遺產遺債所需時間及人力耗費，尚非繁
    重，並參考財政部訂頒之「代管無人承認繼承遺產作業要點
    」第14點第3 項有關國有財產局聲請法院酌定管理遺產報酬
    之標準不得低於遺產現值百分之一規定，認聲請人擔任被繼
    承人甲○○遺產管理人之報酬金額，應核定為40,000元，爰
    酌定如主文第一項所示。
四、(一)末按依法應由關係人（包括聲請人、相對人及其他利害關
    係人）負擔費用者，法院裁定命關係人負擔時，應一併確定
    其數額，非訟事件法第24條第1 項所明定。經核本件聲請事
    件，應徵之程序費用1,000 元，依非訟事件法第157 條規定
    ，應由遺產負擔，爰併依非訟事件法第24條第1 項確定其金
    額如主文第二項所示，附此敘明。(二)至於聲請意旨另提及聲
    請人先行代墊本件遺產管理費用共計2,164 元部分，因本件
    僅係酌定遺產管理人報酬，至於遺產管理人先行代墊費用之
    請求應由遺產管理人於遺產執行程序予以主張提列，如有爭
    執則另循其他程序解決，併此敘明。
中　　華　　民　　國　　96　　年　　5 　　月　　17　　日
                  家事法庭法　官　楊智守
上為正本係照原本作成
如對本裁定抗告須於裁定送達後10日內向本院提出抗告狀
中　　華　　民　　國　　96　　年　　5 　　月　　17　　日
                          書記官　蘇  豫
